【裁判字號】    92,上易,904
【裁判日期】    921118
【裁判案由】    詐欺
【裁判全文】
臺灣高等法院臺南分院刑事判決               九十二年度上易字第九四號   Ｃ
      上  訴  人
      即  被  告  甲  ○  ○
右上訴人因詐欺案件，不服臺灣台南地方法院九十二年度易字第七五三號中華民國
九十二年八月六日第一審判決（起訴案號：臺灣台南地方法院檢察署九十二年度偵緝
字第二八０號），提起上訴，本院判決如左：
      主      文
上訴駁回。
      事      實
一、甲○○於民國（下同）八十八年十一月間，在台南市○○○路裕隆日產汽車公司
    擔任業務員，每月收入僅新台幣（下同）一萬餘元至三萬餘元，因沉迷賭博，輸
    掉巨款，並積欠應繳信用卡款項，經濟拮倨，週轉不靈，已無償債能力，為取得
    賭金繼續賭博，竟意圖為自己不法之所有，並基於概括之犯意，向其好友乙○○
    隱瞞伊賭博輸掉巨款及無償債能力之事實，並對之訛稱：伊欠信用卡款項，已收
    到銀行催收通知書，請借款給伊，可按月償還二、三萬元等情，致乙○○誤信其
    借款係用之於償還信用卡債務，自八十八年十一月間起至八十九年一月間止，連
    續在台南市○○路甲○○之外婆之住處等處所分五、六次交付借款合計四十萬七
    千五百元，甲○○並於八十八年十一月十二日及八十九年一月九日分別簽發金額
    二十二萬五千元及十八萬二千五百元、未填載到期日之本票二張交與乙○○，甲
    ○○詐借得之款項，則供賭博賭資之用，且均輸光，迄今僅償還一萬五千元，乙
    ○○始知受騙。
二、案經乙○○訴請台灣台南地方法院檢察署檢察官偵查起訴。
      理      由
一、訊據被告甲○○固坦承有向告訴人乙○○借得四十萬七千五百元，並對之稱欲還
    信用卡欠款，迄今僅償還一萬五千元之事實，然矢口否認有何詐欺之犯行，辯稱
    ：「伊並無詐騙乙○○的意思，當初沒有不還的意思，因為後來沒有工作」等情
    。惟查，右揭事實，業據告訴人指訴綦詳，且有本票影本二張在卷可憑。次查，
    被告於偵查中供稱：「伊當時沉迷賭博輸錢，已欠公司款，經濟狀況甚差，週轉
    不靈，向乙○○借款時，係向乙○○聲稱需填補公司款，且已收到銀行之信用卡
    催收單，而向乙○○所借得之款用之於賭博，伊當時收入僅一萬餘元至三萬餘元
    」等情（見九十二年度偵緝字第二八０號偵查卷第二十六至二十七頁），並於原
    審法院審理中亦供稱：「（八十八年十一月間的收入是否如起訴書所載一萬到三
    萬元不等？）實在。」、「（當時是否在玩電玩？是否輸不少錢？）有的。有的
    。」、「（之後是否繳信用卡的錢？）欠中國信託信用卡。尚欠七、八萬元。」
    、「（如何清償？）現在沒有清償行動，暫時不理會銀行的催收。我現在沒有錢
    也沒有辦法處理。」、「（你向告訴人借款的時候，欠中信銀行多少錢？）大約
    十萬元。」、「（是否拿告訴人的借款去還？）當時沒有以告訴人的借款去清償
    。當時還是以循環利息方式繳交信用卡的最低額度的錢作為處理。」等語，顯見
    被告借款時，有不法所有之意圖。嗣後被告於本院審理時雖辯稱：「當初借錢的
    時候，是分多次借，當時還可以還」等情，經本院問其當初還可以，為何不還？
    被告則辯稱：「因為沒有能力還」等情，本院再問其沒有能力還，為何還向告訴
    人借？被告辯稱：「當初沒有打算不還，因為後來沒有工作」等情（見本院九十
    二年十一月四日審理筆錄），以被告與告訴人係朋友關係，被告於短短三個月時
    間，連續向告訴人借四十萬七千五百元之多，又是用於賭博之款項，當時被告又
    無積蓄，收入也不穩定，而每月收入不過一至三萬元，如何償還高達四十萬元之
    「借款」？事實上被告迄今也只還一萬五千元而已，應是其事後償還能力之極限
    ，顯見被告借款時經濟狀況極差，一心只想消費或賭博，毫無量入微出的價值觀
    ，是被告借款時已無還款之意，其意圖為自己不法之所有，對告訴人施用詐術，
    詐借得上開款項甚明，且告訴人因而受有損害，本件公訴人所舉出之證據，已經
    足以說明被告之詐欺取財犯行成立，被告事後於本院所辯：「當時沒有不還款之
    意」等情，不但自相矛盾，且與整個事實經過不符合，僅是事後空言辯解，在既
    有事證之下，不能建立合理之懷疑，只是卸責之詞，自不足採信，本件事證明確
    ，被告犯行應堪認定。
二、核被告甲○○所為，係犯刑法第三百三十九條第一項詐欺取財罪。被告先後多次
    詐欺犯行，時間緊接，犯罪構成要件相同，顯係基於概括犯意而為，為連續犯，
    依法論以一罪，並加重其刑。
三、原審因認上訴人即被告觸犯上述罪名，適用刑法第二條第一項前段、第五十六條
    、第三百三十九條第一項、修正後第四十一條第一項，罰金罰鍰提高標準條例第
    一條前段、第二條，並審酌上訴人即被告犯罪之動機、目的、手段、所造成危害
    、犯後態度及偵審中一直稱願賠償被害人之損害，惟仍未與之達成民事和解等情
    狀，量處有期徒刑六月，並說明查被告行為後，刑法已於九十年一月十日修正公
    佈，並自同年月十二日生效，該法修正後第四十一條第一項前段易科罰金之折算
    標準，與修正前刑法第四十一條規定比較，以修正後之規定較有利於行為人，本
    件被告犯罪時間，雖在刑法修正生效之前，仍應依刑法第二條第一項前段規定，
    適用裁判時即修正後之刑法第四十一條第一項前段之規定，就被告所量處之刑，
    諭知易科罰金之折算標準。其認事用法，核無不合，量刑亦屬允當，上訴人即被
    告上訴意旨否認犯罪，指摘原判決不當，非有理由，應予駁回。
據上論斷，應依刑事訴訟法第三百六十八條，判決如主文。
本案經檢察官邱克斌到庭執行職務。
中    華    民    國      九十二      年      十一      月    十八      日
                                  臺灣高等法院臺南分院刑事第六庭
                                      審判長法官  蔡    崇    義
                                            法官  董    武    全
                                            法官  宋    明    中
右正本證明與原本無異。
不得上訴。
                                      法院書記官  李    育    儒
中    華    民    國      九十二      年      十一      月    二十      日
附錄法條：
刑法第三百三十九條：
意圖為自己或第三人不法之所有，以詐術使人將本人或第三人之物交付者，處五年以
下有期徒刑、拘役或科或併科一千元以下罰金。
以前項方法得財產上不法之利益或使第三人得之者，亦同。
前二項之未遂犯罰之。


司法院資訊處製作；財團法人民間司法改革基金會備份。
